【裁判字號】    97,訴,1310
【裁判日期】    971104
【裁判案由】    毒品危害防制條例
【裁判全文】
臺灣臺北地方法院刑事判決      九十七年度訴字第一三一０號
公  訴  人  臺灣臺北地方法院檢察署檢察官
被      告  乙○○
指定辯護人  本院公設辯護人張寅煥
上列被告因違反毒品危害防制條例案件，經檢察官提起公訴（九
十七年度偵字第一０一九七號），本院判決如下：
    主  文
乙○○無罪。
    理  由
一、公訴意旨略以：被告乙○○明知安非他命係毒品危害防制條
    例第二條第二項第二款所規定之第二級毒品，不得非法販賣
    ，竟基於販售毒品安非他命以營利之犯意，分別於民國九十
    七年三月間某日及四月間某日，在其位於臺北縣新店市○○
    路○段五七號之住處，先後二次各以每包新臺幣（下同）一
    千元之代價，販賣予甲○○施用牟利。嗣於九十七年四月三
    十日下午三時四十分許，在上址為警當場查獲，並扣得安非
    他命吸食器二組、塑膠剷管一支、安非他命殘渣袋一個、分
    裝袋六十六個等物，因認被告涉犯毒品危害防制條例第四條
    第二項販賣第二級毒品罪嫌。
二、犯罪事實應依證據認定之，無證據不得認定犯罪事實，刑事
    訴訟法第一百五十四條第二項定有明文。又認定不利於被告
    之事實，須依積極證據，苟積極證據不足為不利於被告事實
    之認定時，即應為有利於被告之認定，更不必有何有利之證
    據。另刑事訴訟法上所謂認定犯罪事實之證據，係指足以認
    定被告確有犯罪行為之積極證據而言，該項證據自須適合於
    被告犯罪事實之認定，始得採為斷罪資料（最高法院三十年
    上字第八一六號、二十九年上字第三一０五號判例要旨可資
    參照）。
三、有關證據能力之審認
（一）按被告以外之人於審判外之陳述，雖不得以之直接作為認
      定犯罪事實存否之證據，但非不得作為彈劾證據，用來爭
      執被告或證人陳述之證明力，最高法院九十六年度臺上字
      第一四九七號判決可資參照。故證人甲○○於本院審理外
      所為陳述，均得作為本院認定證人證詞可信性之彈劾證據
      ，核先敘明。
（二）有關證人甲○○警詢中陳述之證據能力：
  １. 按被告以外之人於審判外之言詞或書面陳述，除法律有規
      定者外，不得作為證據；被告以外之人於檢察事務官、司
      法警察官或司法警察調查中所為之陳述，與審判中不符時
      ，其先前之陳述具有較可信之特別情況，且為證明犯罪事
      實存否所必要者，得為證據，刑事訴訟法第一百五十九條
      第一項、第一百五十九條之二分別定有明文。而是否具有
      上述可信之特別情況，應就陳述時所附隨之「外部情況」
      ，亦即陳述者製作筆錄時當時之身心狀況，以及筆錄製作
      之原因、過程、功能等外在客觀環境因素詳加觀察，始得
      據以判斷。
  ２. 查本案證人甲○○於警詢中指證有關被告販賣安非他命之
      相關證詞，確與其於本院審理時所證述之情節不符，惟此
      係證人甲○○甫為警查獲之際所為之陳述，其當時心裡很
      緊張等情，業據證人甲○○證述在卷（本院卷二第三二頁
      反面）。而本案證人甲○○亦無在本院中有迴護被告之情
      ，且檢察官起訴之犯罪時間又係以證人甲○○於檢察官偵
      訊中之證詞為主，亦有起訴書及證人甲○○之證詞在卷可
      查。綜上，證人甲○○於警詢中之陳述並無較為可信之特
      別情況，且非為證明犯罪事實存否所必要，揆諸前揭說明
      ，本案證人甲○○於警詢中指證被告犯罪之陳述，尚不具
      有刑事訴訟法第一百五十九條之二之特別可信狀況，依同
      法第一百五十九條第一項之規定，應不具證據能力，不得
      作為認定本案被告犯罪與否之證據。
（三）另臺灣檢驗科技股份有限公司濫用藥物檢驗報告，在有被
      告以外之人於審判外陳述之性質者，因當事人及辯護人均
      知有第一百五十九條第一項不得為證據之情形而未於言詞
      辯論終結前聲明異議，且查無違反法定程序取得之情形，
      依刑事訴訟法第一百五十九條之五之規定，應具證據能力
      。
四、公訴人認被告乙○○涉犯毒品危害防制條例第四條第二項之
    販賣第二級毒品罪嫌，無非係以被告之供述、證人甲○○之
    證詞、臺灣檢驗科技股份有限公司濫用藥物檢驗報告為其論
    據。訊據被告堅詞否認有何公訴人所指販賣第二級毒品犯行
    ，辯稱：沒有賣毒品給甲○○等語。經查：
（一）按施用毒品者所稱其向某人買受毒品之指證，不得作為有
      罪判決之唯一證據，仍須調查其他必要之證據，以察其是
      否與事實相符。良以毒品買受者之指證，其憑信性於通常
      一般人已有所懷疑，尚難確信其為真實。況依毒品危害防
      制條例第十七條之規定，供出毒品來源而破獲者，復得減
      輕其刑，則其指證之真實性猶有疑慮，是施用毒品者之指
      證，其真實性容有待其他必要證據加以補強。
（二）查證人甲○○固曾於偵查中具結證稱：伊在九十七年三月
      、四月間，各有在臺北縣新店市○○路五七號被告住處，
      向被告購買過安非他命一次，每次都是一千元，重量不清
      楚，第一次是直接到被告住處問他，第二次是被告主動打
      電話來問要不要云云（偵查卷第五二、五三頁）。惟證人
      甲○○於本院審理時係證稱：伊只有向被告購買兩次，第
      一次是在三月二十日時，被告主動打電話給伊，問伊是否
      要買毒品，伊就買了一千元，第二次是在四月二日，伊和
      別人向被告合買一千元，並託人向被告購買，但是該人拿
      了五百元後就沒有下文，該次伊並沒有拿到毒品等語在卷
      （本院卷二第三０至三五頁）。而證人甲○○於警詢中則
      陳稱：伊共向被告購買過二次毒品，第一次是於九十七年
      三月二十日凌晨，在臺北縣新店市○○路三段五七號乙○
      ○住處，以一千元向被告購得安非他命一小包；第二次是
      於同年四月二日凌晨，在上址向被告購得安非他命一小包
      ，都是伊以手機先撥打被告行動電話，再親自去他家等候
      交易取得毒品等語在卷（偵查卷第十五頁）。是證人甲○
      ○對於其向被告購買毒品之聯絡方式、交易金額、有無取
      得毒品等相關事實，在警詢、偵查及本院審理時，係有矛
      盾歧異之處，則證人甲○○之證詞是否可信，可否依此即
      認被告確有如公訴人所指在九十七年三月間某日及四月間
      某日販賣安非他命予證人甲○○之犯行，本有疑義。再者
      ，證人甲○○於本院審理時曾證稱：伊向被告購買一千元
      的毒品可以施用三、四次，伊最後一次向被告購得毒品是
      在九十七年三月二十日，最後一次施用是在同年四月十八
      日云云；惟其亦證稱：施用毒品是為了減輕關節痛的症狀
      ，而在那段期間內，因為要去從事社區打掃的工作，所以
      幾乎每天都有施用云云，有本院審判筆錄在卷可查（本院
      卷二第三一至三四頁），是以證人甲○○供稱之施用毒品
      頻率及其指證向被告購買安非他命之數量以觀，顯有前後
      矛盾不一之情，益添證人甲○○證詞可信性之存疑。
（三）又本案被告之所以遭警方查獲，並非警方自始即已鎖定被
      告而向本院聲請核發搜索票，而係警方以證人甲○○涉嫌
      販賣安非他命為由，向本院聲請核發搜索票獲准，始由警
      方持該搜索票前往臺北縣新店市○○路三段五七號搜索時
      ，一併查獲被告及證人甲○○，有臺北地方法院檢察署九
      十七年度警聲搜字第七三五號偵查卷宗在卷可查，是證人
      甲○○在眼見己身係為搜索票所載販賣毒品嫌疑人之情形
      下，自非無隨意推諉販賣毒品犯行之可能。再者，證人甲
      ○○於本院審理時仍證稱：伊在九十七年四月三十日為警
      查獲前數日，均未曾施用安非他命，最後一次施用是在同
      年月十八日，惟其於該次為警查獲所採集之尿液，係有甲
      基安非他命陽性反應，則有臺灣檢驗科技股份有限公司九
      十七年五月十四日濫用藥物檢驗報告一紙在卷可查（偵查
      卷第五七頁），綜上可知證人甲○○證詞之信憑性確有可
      疑。
（四）另公訴人雖提出臺灣檢驗科技股份有限公司九十七年五月
      十四日濫用藥物檢驗報告一紙欲證明被告確有本件犯行。
      惟施用甲基安非他命後二十四小時內，約有施用劑量之百
      分之七十由尿中排出，經人體可代謝出甲基安非他命原態
      及其代謝物安非他命，惟檢出之濃度，與其施用劑量、施
      用方式、施用頻率、被採樣者飲用水量之多寡、個人體質
      及代謝情況等因素影響，因個案而異，依據二００二年文
      獻報導，以五名測試者於四週內分四次使用，每次施用甲
      基安非他命二十ｍｇ劑量後，收集其尿液並以二五０ｎｇ
      ／ｍｌ為閾值時，其最長檢出時間為九十六小時（行政院
      衛生署管制藥品管理局九十三年七月二十二日管檢字第○
      九三○○○六六一五號函參照），是公訴人所提出之上開
      檢驗報告，至多僅可證明證人甲○○確有於九十七年四月
      三十日下午六時許採尿時回溯九十六小時內，確有施用甲
      基安非他命毒品之犯行，並無法用以佐證被告確有於同年
      四月二十六日下午六時前有販賣甲基安非他命供證人甲○
      ○施用。而依證人甲○○上開證述，其最後一次施用向被
      告購得之安非他命，又係在九十七年四月十八日，業如前
      述，故亦無從以上開檢驗報告即認甲○○於九十七年四月
      三十日下午六時許採尿時回溯九十六小時內所施用之毒品
      即係向被告購得。
（五）從而，本案證人甲○○指證被告販賣安非他命之證詞，係
      有前後矛盾之情，且非無誣指被告之動機，復無其他必要
      證據可資補強，則其指證即難盡信。
五、綜上所述，本案公訴人所提證據及指出證明之方法，無從說
    服本院形成被告確有販賣第二級毒品犯行之心證。此外，復
    無其他積極證據足資認定被告確有公訴人所指上揭犯行，既
    不能證明被告犯罪，揆諸前揭規定，自應為無罪之諭知。
六、末按，科刑或免刑之判決，得就起訴之犯罪事實，變更檢察
    官所引應適用之法條者，係指法院得在事實同一之範圍內，
    亦即必不變更起訴之犯罪事實，始得自由認定事實，適用法
    律，最高法院著有六十九年臺上字第一八０二號判例可資參
    照。查本案被告雖於警詢及偵查中自承有無償提供安非他命
    予證人甲○○施用，然本件公訴人所指被告涉嫌販賣安非他
    命之行為，係在九十七年三月間某日及四月間某日，且有意
    圖營利及金錢與毒品交易為其要件事實，與被告係僅泛稱有
    無償提供與證人甲○○安非他命一事之事實同一性，已有難
    以認定之處。再者，證人甲○○於本院審理時係證稱：被告
    要去接小孩下課時，會請他幫忙照顧小孩，有時會留一點毒
    品給伊使用等語在卷（本院卷二第三三頁反面），是縱令被
    告確有無償提供安非他命予證人甲○○之行為，亦與起訴書
    所載被告為圖獲利而出售安非他命之事實同一性有距。故就
    被告涉嫌轉讓安非他命予證人甲○○之行為是否另涉有轉讓
    第二級毒品罪嫌，尚不得由本院變更起訴法條加以論罪科刑
    ，而應由移案機關另行偵辦，附此敘明。
據上論斷，應依刑事訴訟法第三百零一條第一項，判決如主文。
本案經檢察官孫沛琦到庭執行職務
中    華    民    國  九十七  年    十一    月   四   日
                  刑事第七庭審判長法  官  高偉文
                                  法  官  林欣苑
                                  法  官  林勇如
上正本證明與原本無異。
如不服本判決，應於判決送達後10日內向本院提出上訴狀 (應抄
附繕本)。
                                  書記官  葉潔如
中    華    民    國  九十七  年    十一    月   四   日


司法院資訊處製作；財團法人民間司法改革基金會備份。
